臺灣高等法院民事裁定　　　　　　　　　94年度破抗字第15號
抗　告　人　任鳴鉅律師（即張秀政之破產管理人）
上列抗告人因與相對人陳彥希律師、許坤立律師、吳再豐會計師
（即破產人鴻禧育樂股份有限公司之破產管理人）間申報破產債
權異議事件，對於中華民國94年10月25日臺灣臺北地方法院94年
度執破聲字第47號所為裁定提起抗告，本院裁定如下：
    主  文
抗告駁回。
抗告訴訟費用由抗告人負擔。
    理  由
一、相對人異議略以：鴻禧育樂股份有限公司（下稱鴻禧公司）
    於民國（下同）93年11月19日經原法院以93年度破字第77號
    裁定宣告破產，並自同年12月6日起開始進行申報程序。債
    權人張秀政於94年2月4日申報債權計新台幣（下同）17億74
    35萬1946元（包括股東墊款7億5235萬1946元及「大溪高爾
    夫球會員證保證金」12億2200萬元）；惟其申報「大溪高爾
    夫球會員證保證金」債權所附之證明書，係94年2月23日由
    鴻禧公司以張秀政為法定代理人之名義所出具，已在鴻禧公
    司經原法院宣告破產之後，自不生效力。又張秀政所申報之
    股東墊款所提出之債權資料，亦係由鴻禧公司以張秀政為法
    定代理人之名義所開具之取款憑條、支票及本票，難作為張
    秀政與鴻禧公司間之交易或法律關係之證明；且其中多數日
    期均在鴻禧公司經宣告破產之後，張秀政已失其為鴻禧公司
    法定代理人之資格，不生法律上之效力。另抗告人所提出之
    球證保證金債權（見原法院卷22-284頁），因張秀政當時係
    鴻禧公司之法定代理人，依公司法第223條規定，應由監察
    人為鴻禧公司之代表，惟張秀政就是否以監察人為鴻禧公司
    之代表而為交易及其債權之原因與內容是否屬實，均未提出
    證據證明，爰提出異議等情。原法院因認相對人之異議為有
    理由，而命將張秀政申報之破產債權17億7435萬1946元剔除
    ，不得列入破產債權受分配。
二、抗告論旨略以：因張秀政原係鴻禧公司之法定代理人，須對
    公司營運資金負責，伊自87年間起即提供個人資金予公司無
    息週轉，墊款時間均發生在鴻禧公司宣告破產之前，且均依
    公司會計程序辦理，尚無異常情形。而張秀政為鴻禧公司墊
    款，因到期無法兌現，須以出售球證解決到期應付票據，乃
    商請股東購買球證，股東以其應收票據即鴻禧公司應付票款
    支付球證保證金，以解決鴻禧公司之營運。90年9月7日鴻禧
    公司之支票遭銀行拒絕往來後，因無支票可使用，到期之墊
    款以取款條為債權憑證，張秀政對鴻禧公司之股東墊款債權
    係破產宣告前發生，均經建昇財稅聯合會計師事務所查核有
    案。又有關球證會員之債權證明，係因部分會員之保證金收
    據遺失，或因一時無法提出，為申報債權需要，經徵得抗告
    人同意，開立予球證會員供申報破產債權之便宜措施，倘證
    明書不具證明力，則當時以張秀政為負責人名義所開立之23
    件證明書，相對人亦應提出異議，聲請剔除，不得僅就張秀
    政申報部分聲請剔除；張秀政申報債權之證明文件，倘相對
    人仍有異議，應通知張秀政再行補正或向鴻禧公司之會計師
    查證，況張秀政所提出之保證金收據，僅係作為鴻禧公司收
    受張秀政保證金之證明，縱然法定代理人之名義於法不合，
    亦應可經由公司帳冊及會計憑證查證債權是否屬實，相對人
    未予詳查，遽以異議聲請剔除張秀政申報之債權，尚有未洽
    云云。
三、按90年11月12日修正公司法第223條，規定董事為自己或他
    人與公司有買賣、借貸或其他法律行為時，由監察人為公司
    之代表。其修正理由為：配合公司法第59條，將「交涉」二
    字修正為「買賣、借貸或其他法律行為」，以資明確；足見
    張秀政前對鴻禧公司所為之墊款即借貸行為，應由監察人為
    公司之代表。張秀政係未經鴻禧公司之監察人為公司代表而
    為墊款，為其所不爭執，自與上開規定不合，且其亦未提出
    證據證明其債權屬實，自難信為真實。從而原法院依相對人
    之異議，將張秀政所申報之債權計17億7435萬1946元予以剔
    除，不得列入破產債權受分配，並無不當；且法院依破產法
    第125條第2項規定，對於破產債權之加入或其數額有異議所
    為之裁定，並無實體上確定債權及其數額之效力，當事人對
    實體上有爭執者，需另行訴請確定以為解決（最高法院56年
    台抗字第58號裁定參照）。抗告論旨指摘原裁定不當，聲明
    廢棄，為無理由。
四、據上論結，本件抗告為無理由，依破產法第5條、民事訴訟
    法第495條之1第1項、第449條第1項、第95條、第78條，裁
    定如主文。
中　　華　　民　　國　　94　　年　　12　　月　　30　　日
                  民事第九庭  審判長法　官  吳景源
　　　　　　　　　　　    　　　　　法　官  連正義
                                    法  官  鄭威莉
正本係照原本作成。
本裁定除以適用法規顯有錯誤為理由，並經本院許可外，不得再
抗告。如提起再抗告，應於收受後10日內委任律師為訴訟代理人
向本院提出再抗告狀。並繳納再抗告費新台幣１千元。
中　　華　　民　　國　　95　　年　　1 　　月　　4 　　日
　　　　　　　　　　　　　　　　　　書記官  吳瑞英
